【裁判字號】    98,聲,3363
【裁判日期】    981118
【裁判案由】    聲請具保停止羈押
【裁判全文】
臺灣高等法院刑事裁定                  98年度聲字第3363號
聲  請  人
即  被  告  甲○○
                    （現於臺灣臺北看守所羈押中）
上列被告因98年度上訴字第3122號殺人等案件，聲請具保停止羈
押，本院裁定如下：
    主  文
聲請駁回。
    理  由
一、聲請意旨略以：聲請人即被告（下稱被告）甲○○於本案偵
    辦之初，即配合警方偵辦調查、坦承犯案，並無任何逃匿或
    湮滅證據之虞，而司法院大法官會議釋字第六六五號解釋亦
    明示不得單以所犯為重罪為羈押被告之理由。被告家中尚有
    雙親及幼子，並與被害人家屬達成和解，實無為脫免刑罰而
    潛逃之虞，為此請求具保停止羈押云云。
二、按刑事被告經法官訊問後，認為犯罪嫌疑重大，而有(1)逃亡
    或有事實足認為有逃亡之虞者；(2)有事實足認為有湮滅、偽
    造、變造證據或勾串共犯或證人之虞者；(3)所犯為死刑、無
    期徒刑或最輕本刑為五年以上有期徒刑之罪等情形之一者，
    非予羈押，顯難進行追訴、審判或執行，得羈押之，刑事訴
    訟法第一百零一條第一項定有明文。關於羈押與否之審查，
    其目的僅在判斷有無實施強制羈押事由及羈押必要等法律要
    件，並非終局判斷被告之罪責成立與否。有無羈押被告之必
    要，係屬為保全被告使訴訟程序得以順利進行，或為保全證
    據或為保全對被告刑罰之執行目的，而對被告實施人身強制
    處分權，故審酌被告有無羈押之必要，除被告犯罪嫌疑已屬
    重大外，自當基於訴訟進行程度、犯罪性質、犯罪實際情狀
    及其他一切情事，審慎斟酌有無上開保全或預防目的，依職
    權妥適裁量，俾能兼顧國家刑事追訴、刑罰權之順暢執行及
    人權保障。
三、經查：被告因涉犯殺人罪等案件，所涉殺人罪嫌部分，經臺
    灣桃園地方法院九十八年度重訴字第二十七號以被告犯刑法
    第二百七十七條第二項前段之傷害致死罪，判處有期徒刑八
    年，檢察官不服提起上訴，經本院訊問後，認為被告犯罪嫌
    疑重大，而有刑事訴訟法第一百零一條第一項第三款之情形
    ，非予羈押，顯難進行審判、執行，因而執行羈押在案。考
    諸刑事訴訟法第一百零一條第一項第三款規定之法理，實係
    因被告所犯為死刑、無期徒刑或最輕本刑為五年以上有期徒
    刑之罪，可以預期將受重刑宣判，其為規避刑罰之執行而妨
    礙追訴、審判程序進行之可能性增加，國家刑罰權有難以實
    現之危險，是為防免其實際發生，在此維持重大之社會秩序
    及增進重大之公共利益之限度內（憲法第二十三條），乃具
    有正當性。從而，基於憲法保障人民身體自由之意旨，被告
    犯上開重罪條款且嫌疑重大者，仍應有相當理由認為其有逃
    亡、湮滅、偽造、變造證據或勾串共犯或證人等之虞，法院
    斟酌命該被告具保、責付或限制住居等侵害較小之手段，均
    不足以確保追訴、審判或執行程序之順利進行，此際予以羈
    押，方堪稱係屬維持刑事司法權有效行使之最後必要手段。
    是被告縱然符合上揭第三款之羈押事由，法官仍須就犯罪嫌
    疑是否重大、有無羈押必要、有無不得羈押之情形予以審酌
    ，非謂一符合該款規定之羈押事由，即得予以羈押。業經司
    法院大法官會議釋字第六六五號解釋釋明在案。上揭所稱「
    相當理由」，與同條項第一款、第二款法文內之「有事實足
    認有……之虞」（學理上解釋為「充分理由」）尚屬有間，
    其條件當較寬鬆。良以重罪常伴有逃亡、滅證之高度可能，
    係趨吉避凶、脫免刑責、不甘受罰之基本人性，倘一般正常
    之人，依其合理判斷，可認為該犯重罪嫌疑重大之人具有逃
    亡或滅證之相當或然率存在，即已該當「相當理由」之認定
    標準，不以達到充分可信或確定程度為必要。以量化為喻，
    若依客觀、正常之社會通念，認為其人已有超過百分之五十
    之逃亡、滅證可能性者，當可認具有相當理由認為其有逃亡
    、滅證之虞。此與前二款至少須有百分之八十以上，始足認
    有該情之虞者，自有程度之差別。再其認定，固不得憑空臆
    測，但不以絕對客觀之具體事實為限，若有某些跡象或情況
    作為基礎，即無不可。至相關之事實或跡象、情況，鑑於此
    非屬實體審判之核心事項，自以自由證明為已足，並不排斥
    傳聞證據，斯不待言（最高法院九十八年度台抗字第六六八
    號裁定參照）。本件被告涉犯殺人罪部分，經本院實質審理
    後，認被告所犯符合刑法第二百七十一條第一項殺人罪之犯
    罪構成要件，改論被告以殺人罪，判處有期徒刑十年六月，
    顯見犯罪嫌疑重大，且較原審誤以傷害致死罪論處有期徒刑
    八年為重，衡諸被告因已受重刑之諭知，其逃匿以規避審判
    程序進行及刑罰執行之可能性甚高，良以重罪常伴有逃亡、
    滅證之高度可能，係趨吉避凶、脫免刑責、不甘受罰之基本
    人性，自有相當理由認為其有逃亡之可能，若命被告具保、
    責付或限制住居等侵害較小之手段，均不足以確保審判或執
    行程序之順利進行，而本案尚未確定，仍有繼續羈押被告之
    必要。再審酌被告以暴力方式剝奪他人生命，危害社會治安
    甚鉅，則權衡國家刑事司法權之有效行使、社會秩序及公共
    利益、被告人身自由之私益及防禦權受限制之程度，認對被
    告維持羈押處分尚屬適當、必要，合乎比例原則，並無違前
    開大法官會議解釋意旨。被告主張已與被害人家屬達成和解
    ，以及家有老幼尚待扶養云云，並不符合法定具保停止羈押
    之要件，復審酌被告所涉各項情節，其羈押原因尚未消滅，
    本件被告仍有羈押之必要，所請具保停止羈押，自難准許，
    應予駁回。
中    華    民    國    98    年    11    月    18    日
                  刑事第九庭審判長法  官  陳貽男
                                  法  官  詹駿鴻
                                  法  官  何信慶
以上正本證明與原本無異。
如不服本裁定，應於收受送達後五日內向本院提出抗告狀。
                                  書記官  王泰元
中    華    民    國    98    年    11    月    19    日


司法院資訊處製作；財團法人民間司法改革基金會備份。
